臺灣臺中地方法院刑事判決
111年度金訴字第671號
公  訴  人  臺灣臺中地方檢察署檢察官
被      告  林渝鎧


上列被告因詐欺等案件，經檢察官提起公訴（111年度偵字第871
4號、111年度偵字第9221號），因被告於準備程序中就被訴事實
為有罪之陳述，經告知簡式審判程序之旨，並聽取當事人之意見
後，本院合議庭裁定由受命法官獨任進行簡式審判程序，判決如
下：
    主          文
林渝鎧犯附表一所示之罪，各處如附表一所示之刑及沒收。應執
行有期徒刑貳年肆月。
    犯罪事實及理由
一、本案犯罪事實及證據，除起訴書附表編號2「提款地點」欄
    ，關於「……統一超商微信門市自動櫃員機」之記載，應更正
    為「……統一超商微笑門市自動櫃員機」；起訴書附表編號3
    「匯款時間/金額」欄，關於「110年7月17日下午5時39分、
    44分、下午6時6分/8萬4123元、2萬9989元」之記載，應更
    正為「110年7月17日下午5時44分、下午6時6分/8萬4123元
    、2萬9989元」；起訴書附表編號6「提款時間」欄，關於「
    110年7月48分、48分、49分」之記載，應更正為「110年7月
    18日晚上8時48分、48分、49分」；及證據部分應補充「被
    告林渝鎧於本院準備程序及審理時之自白」，餘均引用臺灣
    臺中地方檢察署檢察官起訴書之記載（如附件）。
二、論罪科刑之理由：
  ㈠核被告所為，均係犯刑法第339條之4第1項第2款之3人以上共
    同犯詐欺取財罪、洗錢防制法第14條第1項之一般洗錢罪。
  ㈡被告與本案詐欺集團成員彼此間，雖因分工不同，未必均認
    識或確知彼此參與分工細節，然既各自參與本案詐欺集團取
    得被害人財物全部犯罪計劃之一部分行為，相互利用，以共
    同達成不法所有之犯罪目的，自應共負其責，是其與該等成
    員間就本案犯行，具犯意聯絡及行為分擔，應論以共同正犯
    。　　
  ㈢罪數：　 
　⒈被告與詐欺集團成員共同向如起訴書附表編號1至6所示之告
    訴人簡家馨等6人施行詐術詐取財物，而同時犯刑法第339條
    之4第1項第2款之3人以上共同犯詐欺取財罪、洗錢防制法第
    14條第1項之一般洗錢罪，其所為各該詐欺取財及一般洗錢
    犯行，有實行行為局部同一之情形，且均為達向告訴人簡家
    馨等6人詐得款項之單一犯罪目的，在法律上應評價為一行
    為。是被告上開犯行，均各係以一行為觸犯數罪名之想像競
    合犯，應依刑法第55條前段規定，均從一重之加重詐欺取財
    罪處斷。
  ⒉被告所犯如起訴書附表編號1至6犯行，共6罪，犯意各別，行
    為互殊，應予分論併罰。
　㈣刑之加重減輕：
    洗錢防制法第16條第2項固規定「犯前二條之罪，在偵查或
    審判中自白者，減輕其刑」，然被告本件既均從一重之刑法
    加重詐欺罪處斷，均無從再適用上開條項規定減刑（但量刑
    時一併審酌），附此敘明。
　㈤爰依行為人之責任，審酌被告正值青壯之年，本應依循正途
    獲取穩定經濟收入，竟為圖謀清償賭債之不法利益，而為前
    揭詐欺、洗錢之犯行，造成社會信任感危機，且損害告訴人
    簡家馨等6人之財產法益，其所分擔提領詐欺所得之贓款後
    轉交上手之工作，其角色、犯罪分工雖非屬集團核心人員，
    然仍屬該詐騙集團不可或缺之重要角色，行為實值非難；復
    斟酌其犯後於警詢、偵查、本院審理均坦承犯行之犯罪後態
    度，就一般洗錢犯行，於偵查、審理中均自白，已符合相關
    自白減刑規定（學理所稱想像競合所犯輕罪之釐清作用），
    及其犯罪之動機、目的、手段、告訴人簡家馨等6人所受損
    失程度；兼衡被告自陳具大學肄業學歷之智識程度、從事餐
    飲服務業、時薪新臺幣158元、未婚、無扶養親屬之家庭生
    活狀況（見本院卷第96頁）等一切情狀，分別量處如附表一
    所示之刑，並定應執行刑如主文所示，以示懲儆。
三、沒收部分：
  ㈠按犯罪所得，屬於犯罪行為人者，沒收之；前2項之沒收，於
    全部或一部不能沒收或不宜執行沒收時，追徵其價額；第1
    項及第2項之犯罪所得，包括違法行為所得、其變得之物或
    財產上利益及其孳息，刑法第38條之1第1項、第3項、第4項
    分別定有明文。又共同正犯之犯罪所得，沒收或追徵，應就
    各人所分得之數額分別為之。所謂各人「所分得」，係指各
    人「對犯罪所得有事實上之處分權限」，法院應視具體個案
    之實際情形而為認定：倘若共同正犯各成員內部間，對於不
    法利得分配明確時，固應依各人實際分配所得沒收；然若共
    同正犯成員對不法所得並無處分權限，其他成員亦無事實上
    之共同處分權限者，自不予諭知沒收（最高法院104年度台
    上字第3937號判決意旨參照）。
  ㈡經查，被告與本案詐欺集團約定以其所提領詐欺款項之0.5％
    作為報酬，並用以扣抵其所積欠之賭債等情，業據被告於警
    詢、偵訊及本院審理時供述在卷（見110偵8714卷第18頁、
    第92頁、本院卷第65頁），依此計算結果，被告就起訴書附
    表編號1至6各該犯行之犯罪所得，詳如附表二編號1至6所示
    ，被告雖未實際取得現金，惟其亦因而獲得無庸償還債務之
    利益，應依刑法第38條之1第1項、第3項、第4項之規定宣告
    沒收，於全部或一部不能沒收或不宜執行沒收時，追徵其價
    額。
據上論斷，應依刑事訴訟法第273條之1第1項、第299條第1項前
段、第310條之2、第454條第2項，判決如主文。
本案經檢察官廖志祥提起公訴，檢察官葉芳如到庭執行職務。 
中　　華　　民　　國　　111 　年　　7 　　月　　14　　日
                  刑事第十七庭  法  官  孫藝娜
以上正本證明與原本無異。
如不服本判決應於收受判決後20日內向本院提出上訴書狀，並應
敘述具體理由；其未敘述上訴理由者，應於上訴期間屆滿後20日
內向本院補提理由書（均須按他造當事人之人數附繕本）「切勿
逕送上級法院」。
告訴人或被害人如不服判決，應備理由具狀向檢察官請求上訴，
上訴期間之計算，以檢察官收受判決正本之日起算。 
                                書記官  黃詩涵
中　　華　　民　　國　　111 　年　　7 　　月　　14　　日
附錄本案論罪科刑法條全文：
刑法第339條之4
犯第三百三十九條詐欺罪而有下列情形之一者，處一年以上七年
以下有期徒刑，得併科一百萬元以下罰金：
一、冒用政府機關或公務員名義犯之。
二、三人以上共同犯之。
三、以廣播電視、電子通訊、網際網路或其他媒體等傳播工具，
    對公眾散佈而犯之。
前項之未遂犯罰之。
洗錢防制法第14條
有第二條各款所列洗錢行為者，處7年以下有期徒刑，併科新臺
幣5百萬元以下罰金。
前項之未遂犯罰之。
前二項情形，不得科以超過其特定犯罪所定最重本刑之刑。

附表一：
編號 犯罪事實 宣告刑及沒收 1 起訴書附表編號1部分 林渝鎧犯三人以上共同詐欺取財罪，處有期徒刑壹年參月。未扣案之犯罪所得新臺幣陸佰肆拾伍元沒收，於全部或一部不能沒收或不宜執行沒收時，追徵其價額。 2 起訴書附表編號2部分 林渝鎧犯三人以上共同詐欺取財罪，處有期徒刑壹年貳月。未扣案之犯罪所得新臺幣貳佰玖拾玖元沒收，於全部或一部不能沒收或不宜執行沒收時，追徵其價額。 3 起訴書附表編號3部分 林渝鎧犯三人以上共同詐欺取財罪，處有期徒刑壹年肆月。未扣案之犯罪所得新臺幣壹仟零伍拾伍元沒收，於全部或一部不能沒收或不宜執行沒收時，追徵其價額。 4 起訴書附表編號4部分 林渝鎧犯三人以上共同詐欺取財罪，處有期徒刑壹年壹月。未扣案之犯罪所得新臺幣壹佰零伍元沒收，於全部或一部不能沒收或不宜執行沒收時，追徵其價額。 5 起訴書附表編號5部分 林渝鎧犯三人以上共同詐欺取財罪，處有期徒刑壹年貳月。未扣案之犯罪所得新臺幣參佰捌拾伍元沒收，於全部或一部不能沒收或不宜執行沒收時，追徵其價額。 6 起訴書附表編號6部分 林渝鎧犯三人以上共同詐欺取財罪，處有期徒刑壹年貳月。未扣案之犯罪所得新臺幣貳佰陸拾伍元沒收，於全部或一部不能沒收或不宜執行沒收時，追徵其價額。 

附表二：
編號 犯罪事實 犯罪所得（單位：新臺幣/元） 1 起訴書附表編號1部分 645元（計算式：2萬元＋1萬元＋2萬元＋2萬元＋2萬元＋2萬元＋1萬9000元＝12萬9000元、12萬9000元×0.5％＝645元） 2 起訴書附表編號2部分 299元（計算式：2萬元＋9800元＋2萬元＋1萬元＝5萬9800元、5萬9800元×0.5％＝299元） 3 起訴書附表編號3部分 1055元（計算式：2萬元＋2萬元＋2萬元＋2萬元＋1萬7000元＋2萬元＋2萬元＋2萬元＋2萬元＋4000元＋2萬元＋1萬元＝21萬1000元、21萬1000元×0.5％＝1055元） 4 起訴書附表編號4部分 105元（計算式：1萬6000元＋5000元＝2萬1000元、2萬1000元×0.5％＝105元） 5 起訴書附表編號5部分 385元（計算式：1萬7000元＋2萬元＋2萬元＋2萬元＝7萬7000元、7萬7000元×0.5％＝385元） 6 起訴書附表編號6部分 265元（計算式：1萬3000元＋2萬元＋2萬元＝5萬3000元、5萬3000元×0.5％＝265元）